【裁判字號】    89,訴,218
【裁判日期】    890803
【裁判案由】    違反槍砲彈藥刀械管制條例
【裁判全文】
臺灣屏東地方法院刑事判決                          八十九年度訴字第二一八號
    公  訴  人  臺灣屏東地方法院檢察署檢察官
    被      告  甲○○
右列被告因違反槍砲彈藥刀械管制條例案件，經檢察官提起公訴（八十九年度偵字第
二○一二號），本院判決如左：
    主  文
甲○○未經許可，持有可發射金屬或子彈具有殺傷力之改造空氣獵槍，處有期徒刑壹
年貳月，併科罰金新台幣壹拾萬元，罰金如易服勞役，以新台幣玖佰元，即銀元佰
元折算壹日；緩刑肆年。
扣案之改造空氣獵槍壹枝、瓦斯鋼瓶壹拾支、小鋼珠壹包，均沒收。
    事  實
一、甲○○於民國八十五年間，在屏東縣林邊鄉某處，以新台幣（下同）一萬元，向
    年籍、姓名不詳綽號「阿賢」之成年男子，購得以小型二氧化碳鋼瓶內之氣體為
    發射動力，具殺傷力之改造空氣獵槍一枝，即未經許可而持有之，並將之藏放於
    於屏東縣恆春鎮○○路四○巷一○一之一號住處房間內。嗣於八十九年二月十九
    日十四時許，為警持搜索票在上址住處房間內查獲，並扣得改造空氣獵槍一枝、
    小型二氧化碳鋼瓶十支、小鋼珠一包。
二、案經台南市警察局第三分局報告台灣台南地方法院檢察署呈請台灣高等法院檢察
    署檢察長令轉臺灣屏東地方法院檢察署檢察官偵查起訴。
    理  由
一、訊據被告甲○○於警、偵訊中及本院審理時，坦承有於右揭時、地，以一萬元向
    年籍、姓名不詳綽號「阿賢」之成年男子，購得具殺傷力之改造空氣獵槍一枝之
    事實不諱，且有扣案之改造空氣獵槍一枝、小型二氧化碳鋼瓶十支、直徑六mm鋼
    珠一包可資佐證。又上開扣案之改造空氣獵槍經送內政部警政署刑事警察局鑑定
    結果：送鑑改造空氣獵槍一枝（槍枝管制編號0000000000），認係玩具空氣長槍
    ，以小型二氧化碳鋼瓶內之氣體為發射動力，機械性能良好，其單位面積發射動
    能可達每平方公分五十三．二七焦耳，此有該局八十九年三月一日刑鑑字第二三
    三五五號鑑驗通知書及函附之槍彈測試紀錄表在卷可按。又依上函所附之殺傷力
    之相關數據說明：「依美國軍醫總署之定義，彈丸撞擊動能達五十八呎磅 (約為
    七十八．六焦耳 )時，足以使人喪失戰鬥能力；依刑事警察局對活豬作射擊測試
    結果，則在彈丸單位面積動能達每平方公分二十四焦耳時，足以穿入豬隻皮肉層
    ；依日本科學警察研究所之研究結果，則彈丸面積動能達二十焦耳時，足以穿入
    人體皮肉層」，依此殺傷力之說明，扣案之槍枝應具有殺傷力要屬無疑。事證明
    確，被告未經許可持有具殺傷力之改造空氣獵槍之犯行洵堪定，應予依法論科。
二、查被告所購買持有之改造空氣獵槍具有殺傷力已如前述，屬槍砲彈藥刀械管制條
    例第四條第一項第一款所列其他可發射金屬或子彈具有殺傷力之槍砲，非經主管
    機關許可不得製造、持有之，同條例第五條定有明文。故核被告甲○○所為，係
    犯槍砲彈藥刀械管制條例第十一條第四項之未經許可持有可發射金屬或子彈具有
    殺傷力之改造空氣獵槍罪。因槍砲彈藥刀械管制條例於八十六年十一月二十四日
    修正公布施行，而被告持有之行為期間涵蓋新舊法時期，即應依修正後之新法處
    罰。爰審酌被告持有上開改造空氣獵槍，僅係供作為獵捕小鳥使用，業據被告供
    明在卷，事後坦承犯行、頗有悔意等一切情狀，量處如主文所示之刑。未查，被
    告並無前科紀錄，有台灣高等法院被告全國前案紀錄表一紙在卷可稽，經此偵、
    審教訓當知所警惕，信無再犯之虞，本院認所宣告之刑以暫不執行為適當，爰併
    宣告緩刑四年，以啟自新。扣案之改造空氣獵槍一枝及其配件之瓦斯鋼瓶十支、
    小鋼珠一包為違禁物，爰併依刑法第三十八條第一項第一款之規定，宣告沒收。
三、按槍砲彈藥刀械管制條例第十九條第一項規定：「犯第七條、第八條、第十條、
    第十一條、第十二條第一項至第三項、第十三條第一項至第三項之罪，經判處有
    期徒刑者，應於刑之執行完畢或赦免後，令入勞動場所，強制工作，其期間為三
    年。」此項規定不問對行為人有無預防矯治其社會危險性之必要，一律宣付強制
    工作三年，限制其中不具社會危險性之受處分人之身體、自由部分，其所採措施
    與所欲達成預防矯治之目的及所需程度，不合憲法第二十三條所定之比例原則。
    犯上開條例第十九條所定之罪，不問對行為人有無預防矯治其社會危險性之必要
    ，一律宣付強制工作三年之部分，與本解釋意旨不符，應自本解釋公布之日（八
    十七年十二月十八日）起不予適用。則犯該條例第十九條第一項所列舉之罪，依
    個案情節符合比例原則部分，應適用該條例宣告保安處分；大法官會議解釋釋字
    第四七一號著有明文。經查本件被告並無持槍之犯罪習慣或以持槍犯罪為業，其
    行為較不具社會危險性，顯無預防矯治其社會危險性之必要，故依其情節，本院
    認尚無預防矯治其社會危險性之必要，合依上開大法官會議解釋意旨，爰不宣告
    被告於刑之執行完畢或赦免後，令入勞動場所，強制工作三年，併此說明。
據上論斷，應依刑事訴訟法第二百九十九條第一項前段，槍砲彈藥刀械管制條例第十
一條第四項，刑法第十一條前段、第三十八條第一項第一款、第四十二條第二項、第
七十四條第一款，罰金罰鍰提高標準條例第二條，現行法規所定貨幣單位折算新台幣
條例第二條，判決如主文。本案經檢察官洪士傑到庭執行職務。
中      華      民      國    八十九      年    八    月      三      日
                                      台灣屏東地方法院刑事第二庭
                                          審判長  法  官  吳永宋
                                                  法  官  夏金郎
                                                  法  官  柯盛益
右正本證明與原本無異。
對於本判決如有不服應於收受送達後十日內向本院提出上訴書狀上訴於台灣高等法院
高雄分院並按他造當事人之人數附具繕本。
                                                  書記官  張福山
中      華      民      國      八十九      年    八    月      三      日
附錄本判決論罪科刑法條全文
槍砲彈藥刀械管制條例第十一條第四項：
未經許可，持有、寄藏或意圖販賣而陳列第一項所列槍枝者，處一年以上七年以下有
期徒刑，併科新台幣七百萬元以下罰金。


司法院資訊處製作；財團法人民間司法改革基金會備份。
